【裁判字號】    98,交抗,19
【裁判日期】    980110
【裁判案由】    聲明異議
【裁判全文】
臺灣高等法院臺中分院交通事件裁定      98年度交抗字第19號
  抗  告  人  甲○○
  即受處分人
上列抗告人因違反道路交通管理處罰條例案件，不服臺灣臺中地
方法院，中華民國97年12月2日所為裁定（原審案號：97年度交
聲字第3251號），提起抗告，本院裁定如下：
    主  文
原裁定撤銷，發回臺灣臺中地方法院。
    理  由
一、抗告意旨略以：(一)道路交通管理處罰條例第89條規定：「法
    院受理有關交通事件，準用刑事訴訟法之規定.... 」，再
    依刑事訴訟法第62條規定：「送達文書，除本章有特別規定
    外，準用民事訴訟法之規定。」(二)民事訴訟法第138條第2項
    規定：「寄存送達，自寄存之日起，經十日發生效力。」本
    案裁決書為97年10月16日寄存於莿桐腳郵局，應自97年10月
    26日始生文書送達效力。(三)抗告人居住地管轄法院即彰化地
    院在途期間為2日，臺中地院在途期間為3日，二者加總計算
    本案在途期間為5日，則本案20日聲明異議之不變期間應先
    自97年10月27日起算扣除在途期間5日後，至97年11月20日
    方行屆滿，抗告人於97年11月17 日提出聲明異議顯然未逾
    20日之法定期限，爰請求依法撤銷原裁定。
二、經查：
(一)、行政程序法中對於文書送達，於應受送達人之住居所、事務
    所或營業所為之。但在行政機關辦公處所或他處會晤應受送
    達人時，得於會晤處所為之；於應送達處所不獲會晤應受送
    達人時，得將文書付與有辨別事理能力之同居人、受僱人或
    應送達處所之接收郵件人員；又送達不能依前二條規定為之
    者，得將文書寄存送達地之地方自治或警察機關，並作送達
    通知書兩份，一份黏貼於應受送達人住居所、事務所、營業
    所或其就業處所門首，另一份交由鄰居轉交或置於該送達處
    所信箱或其他適當位置，以為送達。前項情形，由郵政機關
    為送達者，得將文書寄存於送達地之郵政機關。寄存機關自
    收受寄存文書之日起，應保存三個月，行政程序法第72條第
    1項、第73條第1項、第74條分別定有明文。又寄存送達，自
    寄存之日起經十日發生效力，民事訴訟法第138條第2項參照
    ，此因應受送達人未必能即時領取訴訟文書而知悉其內容，
    故特設此規定以保障其權益。行政程序法雖未如民事訴訟法
    增設第138條第2項規定，但基於保障應受送達人權益之同一
    理由，解釋上應認為有上開規定之類推適用，而不能一如往
    昔，仍解為將文書寄存時，自生送達之效力。（最高法院93
    年度台抗字第649號參照）。次按受處分人，不服主管機關
    所為之處罰，得於接到裁決書之翌日起20日內，向管轄地方
    法院聲明異議；依道路交通管理處罰條例第87條規定向管轄
    法院聲明異議之期間，自裁決送達之翌日起算，並得依法扣
    除在途期間；又聲明異議，應以司法狀紙敘述異議之理由，
    提出於原處分機關為之，道路交通管理處罰條例第87條第1
    項、道路交通案件處理辦法第12條、第13條前段分別定有明
    文。再道路交通案件處理辦法第12條規定交通案件聲明異議
    之在途期間扣除，應依法院訴訟當事人在途期間標準第4條
    第1項第3款規定，當事人非居住於處罰機關所在之鄉、鎮、
    市，且非居住於受理聲明異議案件法院之管轄區域者，按其
    居住地地方法院管轄區域內之在途期間日數（日數不同者，
    按最長日數），再加受理聲明異議案件法院管轄區域之在途
    期間日數（日數不同者，按最長日數），扣除在途期間。
(二)、本件抗告人之居住地在彰化市，非居住於處罰機關所在之臺
    中市內，亦非居住於受理聲明異議案件法院即原審法院之管
    轄區域內，而其居住地地方法院管轄區域內之在途期間日數
    為2日，受理聲明異議案件法院管轄區域之在途期間日數為3
    日，依上揭說明計算，抗告人聲明異議之法定期間應自寄存
    送達97年10月25日生效翌日起算20日，併加計在途期間5日
    ，聲明異議期間之末日為97年11月19日，而抗告人於97年11
    月17日向交通部公路總局臺中區監理所臺中市監理站遞狀聲
    明異議，有聲明異議狀及交通部公路總局臺中區監理所臺中
    市收文章附原審卷可稽，其異議並未逾前開20日法定期限，
    原審法院以抗告人遲誤聲明異議之法定期間為由，駁回其異
    議，尚有未洽。抗告人上開抗告有理由，應由本院將原裁定
    撤銷，為抗告人之審級利益，併諭知發回原審法院另為妥適
    之裁定。
三、據上論結，應依道路交通案件處理辦法第26條、刑事訴訟法
    第413條前段，裁定如主文。
中    華    民    國    98    年    1    月    10    日
            交通法庭    審判長法  官  江  德  千
                              法  官  許  旭  聖
                              法  官  康  應  龍
以上正本證明與原本無異。
不得再抗告。
                              書記官  姚  錫  鈞
中    華    民    國    98    年    1    月    10    日


司法院資訊處製作；財團法人民間司法改革基金會備份。
